【裁判字號】    92,簡,95
【裁判日期】    920717
【裁判案由】    廢棄物清理法
【裁判全文】
臺北高等行政法院判決                                九十二年度簡字第九五號
    原      告  甲○○
    被      告  臺北縣中和市公所
    代  表  人  乙○○市長）.
右當事人間因廢棄物清理法事件，原告不服台北縣政府中華民國九十一年十二月二十
四日北府訴決字第○九一○七一八九八三號訴願決定，提起行政訴訟。本院判決如左
：
    主  文
原告之訴駁回。
訴訟費用由原告負擔。
    事  實
緣原告在台北縣中和市○○路○段一二一號牆上張貼廣告，案經被告所屬環保稽查人
員於民國（下同）九十一年七月二十一日下午三時稽查發現，認妨害環境衛生及市容
，乃當場取締告發，移由被告依廢棄物清理法第二十七條第十款及第五十條第三款規
定，處原告新台幣（下同）二千四百元罰鍰。原告不服，提起訴願，遭決定駁回，遂
向本院提起行政訴訟。茲摘敘兩造訴辯意旨如次：
甲、原告起訴意旨略謂：
一、原告平日奉公守法，從不污損公物，亦未曾任意張貼廣告，因見鄰居（美而美）
    早餐店之店家門前常有廣告張貼，而原告有一車位欲出租，遂徵得店家呂小姐同
    意，並代原告張貼出租車位廣告於其店家牆柱上，殊不知僅一張小廣告係觸法，
    實屬無辜。況該店門前尚有騎樓，平日常張貼不同廣告，又有一大型出租車輛看
    板，此有兩張照片為證，是否亦屬違法，請鈞院明察，確保法令絕對公正。
二、請撤銷罰鍰。
乙、被告答辯意旨略謂：
一、經被告調閱相關卷證及照片，認原告確有張貼啟示之違法事實及行為，依廢棄物
    清理法第二十七條第十款規定，原告張貼廣告於牆柱上實屬違法，被告依法告發
    處分並無不當。原告稱該廣告已徵得商家同意，惟按行政院環境保護署七十八年
    十一月二十二日環署廢字第三六八四七號函釋：「人民於民宅牆柱及牆壁上張貼
    廣告物，其張貼地點為經屋主同意，是否可依廢棄物清理法或其他法規予以取締
    告發。依據前衛生署環境衛生處六十三年三月十日衛署環字第一四○一七五號函
    釋，人民在原店或自宅門首張貼啟事，應予不罰之要件為一、人民因遷居在自己
    原住門首張貼啟事；二、商店行業因變遷營業或自屋出租。本案係人民張貼廣告
    物，雖其張貼地點經屋主同意，然與上述不罰之要件不符。」之規定，原告縱經
    屋主同意而張貼廣告於牆上，惟被告仍得依法告發，原告主張均無礙於違法事實
    之成立，故被告所為處分並無不當。
二、被告已於七十六年公告其轄內為指定清除地區，且被告為維持市容整潔美觀，每
    日均耗費大量人力至轄內各地清除違規張貼之小廣告，惟民眾依然故我，故本案
    酌處二千四百元罰鍰，尚稱合宜，亦無違法，並經訴願決定維持在案，故請駁回
    原告之訴。
    理  由
一、按「在指定清除地區內嚴禁有下列行為：．．十、張貼或噴漆廣告污染定著物。
    ．．」、「有下列情形之一者，處新臺幣一千二百元以上六千元以下罰鍰。經限
    期改善，屆期仍未完成改善者，按日連續處罰：．．三、為第二十七條各款行為
    之一。」為行為時廢棄物清理法第二十七條第十款及第五十條第三款所規定。
二、按被告所轄業自七十六年即公告為指定清除地區。查本件被告所屬環保稽查人員
    於九十一年七月二十一日下午三時在台北縣中和市○○路○段一二一號牆上發現
    原告張貼之廣告，有現場拍攝照片一張、系爭廣告、被告所屬清潔隊違反廢棄物
    清理法案件告發查證記錄表附訴願卷為憑，是原告有張貼廣告污染定著物之違規
    事實，洵堪認定，被告據以處分，自非無據。原告雖主張其係徵得店家同意張貼
    廣告，且該店門前騎樓平日常張貼不同廣告，又有一大型出租車輛看板，應查明
    是否亦屬違法，以確保法令絕對公正云云。查本件查獲之證物為車位出租廣告，
    係以電話為其招租之聯絡工具，而該電話經查明係原告所使用，原告於訴狀內亦
    自認有張貼招租廣告之事實，被告因而認定原告有違規行為，自屬有據，原告雖
    謂張貼系爭廣告曾經房屋所有人同意，被告不得處罰云云。惟查在指定清除地區
    內張貼廣告污染定著物，不問該定著物之所有權誰屬，只要有污染行為即應予處
    罰，本件原告對於張貼系爭廣告之事實，既不爭執，而所有權之行使，應受法令
    之限制（民法第七百六十五條規定參照），則所辯經房屋所有人同意一節，縱屬
    實在，亦難因而免予處罰。至原告指責該店門前騎樓仍遺有廣告亂貼之髒亂現象
    未見取締乙節，縱令屬實，亦屬被告機關執行不力應否負行政責任問題，均不得
    執為本件應予免罰之依據。
三、綜上所述，本件原告違規事證明確，被告依原告違規情節，於法定罰鍰額度內裁
    處原告二千四百元罰鍰，徵諸首揭規定，並無違誤，訴願決定予以維持，亦無不
    合。原告猶執前詞，聲明撤銷，為無理由，應予駁回。又本件適用簡易訴訟程序
    ，爰不經言詞辯論逕為判決，併予敘明。
據上論結，本件原告之訴為無理由，爰依行政訴訟法第二百三十三條第一項、第二百
三十六條、第九十八條第三項前段，判決如主文。
中    華    民    國      九十二      年      七      月      十七      日
                            臺 北 高 等 行 政 法 院   第 六 庭
                                                    法  官  曹瑞卿
右為正本係照原本作成。
本件以訴訟事件所涉及之法律見解具有原則性者為限，始得於本判決送達後二十日內
向本院提出上訴狀並表明上訴理由，如已於本判決宣示後送達前提起上訴者，應於判
決送達後二十日內補具上訴理由（均按他造人數附繕本），且經最高行政法院許可後
方得上訴。
中    華    民    國      九十二      年      七      月      十七      日
                                                    書記官  方偉皓


司法院資訊處製作；財團法人民間司法改革基金會備份。
